臺灣臺中地方法院民事判決
111年度中簡字第446號
原      告  陳天來  
被      告  鍾直營  

上列當事人間請求遷讓房屋等事件，本院於民國111年5月13日言
詞辯論終結，判決如下：
    主      文
一、被告應將門牌號碼臺中市○區○○路○段○號老爺大廈11樓之6房
    屋騰空遷讓交還原告。
二、被告應給付原告新臺幣45,400元，及自民國111年5月4日起
    至遷讓交還前項房屋之日止，按月給付原告新臺幣3,800元
    。
三、原告其餘之訴駁回。
四、訴訟費用由被告負擔三分之二，餘由原告負擔。
五、本判決第一、二項得假執行。 
    事實及理由
壹、程序事項：
    被告經合法通知，未於言詞辯論期日到場，核無民事訴訟法
    第386條各款所列情形，爰依原告之聲請，由其一造辯論而
    為判決。
貳、實體事項：
一、原告主張：
　㈠被告於民國110年2月5日與原告簽訂租賃契約書，向原告承租
    臺中市○區○○路○段○號老爺大廈11樓之6房屋（下稱系爭房屋
    ），租賃期限自110年2月5日起至111年2月4日止，每月租金
    新臺幣（下同）3,800元，租金每個月初給付，電費、水費
    及管理費應由被告負擔（下稱系爭租約）。嗣被告於110年4
    月4日起藉故不繳房租，原告於同年5月19日以存證信函催告
    被告於函到3日內繳清積欠租金，限期繳清，請原告繳清積
    欠房租，惟被告於110年5月20日收到上開存證信函後仍未給
    付。另至110年8月10日時，被告所遲付租金總額已達2個月
    租額，原告於110年8月10日又再次寄發存證信函終止系爭租
    約。是系爭租約已終止，而被告仍為租賃物之使用。爰依民
    法第455條、系爭租約、第767條之規定，請求被告騰空並交
    還系爭房屋。
  ㈡被告至本院言詞辯論終結前，尚未將系爭房屋遷讓交還原告
    ，原告自系爭租約租期屆滿後，得向被告請求相當於租金之
    不當得利。原告依系爭租約及不當得利法律關係，請求被告
    應自110年4月4日起至遷讓交還前項房屋之日止，按月給付
    原告3,800元。
　㈢雖系爭租約未記載違約金，但原告於110年5月19日所寄發存
    證信函已告知被告，被告已違反系爭租約之約定，故違約金
    以租金2倍計算，被告對於原告上開存證信函並無反對意思
    ，故請求被告自110年4月4日起至返還系爭房屋前，按月給
    付違約金等語。
　㈣並聲明：⒈如主文第一項所示。⒉被告應自110年4月4日起至返
    還系爭房屋止，按月給付原告3,800元。⒊被告應自110年4月
    4日起至返還系爭房屋止，按月給付原告7,600元之違約金。
    ⒋願供擔保，請准宣告假執行。
二、被告經合法通知，未於言詞辯論期日到場，亦未提出書狀為
    任何聲明或陳述。
三、本院之判斷：
  ㈠按所有人對於無權占有或侵奪其所有物者，得請求返還之。
    對於妨害其所有權者，得請求除去之。承租人於租賃關係終
    止後，應返還租賃物。民法第767條第1項、第455條分別定
    有明文。查原告主張系爭房屋為其所有，於110年2月5日出
    租予被告後，被告遲付租金，經催告被告於函到3日內向原
    告給付所欠租金，被告於110年5月20日收受上開存證信函後
    ，仍未繳納，原告於110年8月10日已另寄存證信函告知被告
    未於函到3日那繳納即終止租約等情，已據其提出系爭房屋
    所有權狀、租賃契約書、存證信函、回執等件為證（見本院
    卷第25-29、35-39、43-45頁）。又被告已於相當時期受合
    法之通知，未於言詞辯論期日到場爭執，亦未提出書狀為反
    對之陳述。依本院調查證據之結果，堪信原告之主張為真實
    。故系爭租約現已終止，被告即屬無權占用系爭房屋，原告
    依民法第455條、第767條規定，訴請被告遷讓交還系爭房屋
    ，應屬有據
  ㈡按押租金之主要目的在於擔保承租人履行租賃債務，故租賃
    關係消滅後，承租人如有欠租或其他債務不履行時，其所交
    付之押租金，發生當然抵充之效力（最高法院87年度台上字
    第1631號判決意旨可參）。按無法律上之原因而受利益，致
    他人受損害者，應返還其利益；雖有法律上之原因，而其後
    已不存在者，亦同，民法第179條定有明文。另按無權占有
    他人房屋，可能獲得相當於租金之利益，為社會通常之觀念
    （最高法院61年台上字第1695號裁判意旨參照）。查：
  ⒈原告主張兩造租約於110年8月15日終止，被告自110年4月4日
    起即至迄今未支付租金、相當於租金之不當得利等情，業據
    原告提出租賃契約書、存證信函、回執、兩造間LINE對話紀
    錄等件為證（見本院卷第25-29、35-39、41、43-45頁）。
    而被告對原告主張之事實，已於相當時期受合法之通知，未
    於言詞辯論期日到場，亦未提出準備書狀爭執者，依民事訴
    訟法第280條第3項規定，視同自認。是依本院調查證據之結
    果，堪信原告之上開主張為真實。
  ⒉自110年4月4日起至111年5月3日止，被告應給付租金、相當
    於租金之不當得利共49,400元【計算式：（3,800元13個月
    ＝49,400元】。而觀諸系爭租約（見本院卷第25頁），可知
    被告繳有押租保證金4,000元，揆諸上開規定，經抵充該押
    租保證金後，原告就110年4月4日至111年5月3日之租金及相
    當於租金之不當得利可請求之金額為45,400元（計算式：49
    ,400元－4,000元＝45,400元），逾此範圍則無理由。
  ⒊從而，原告依系爭租約、不當得利法律關係，請求被告給付4
    5,400元，及自111年5月4日起至遷讓交還系爭房屋之日止，
    按月給付原告3,800元，為有理由，逾此範圍之請求，則屬
    無據。
  ㈢綜觀系爭租約，兩造並無約定被告遲付租金，即須按月支付
    違約金7,600元。又原告雖持上開存證信函（見本院卷第35
    頁），主張：於110年5月19日所發存證信函已有提到違約金
    ，被告並無反對，故可請求違約金等語（見本院卷第73頁）
    。惟按要約與承諾之內容合致，契約才能成立。而上開存證
    信函屬原告單方意思表示，被告並未表示同意此違約金約定
    ，不能因被告未明確表示拒絕，即視為契約成立，是原告此
    部分主張礙難採憑。是原告依上開存證信函，請求被告自11
    0年4月4日起按月給付被告違約金7,600元部分，為無理由，
    應予駁回。
四、綜上所述，原告依民法第767條第1項、第455條、系爭租約
    、不當得利之法律關係，聲明請求判決如主文第一、二項所
    示，為有理由，應予准許。逾此範圍之請求，為無理由，應
    予駁回。
五、本判決原告勝訴部分，係適用簡易程序所為被告敗訴之判決
    ，依民事訴訟法第389條第1項第3款規定，應依職權宣告假
    執行。
參、訴訟費用負擔之依據：民事訴訟法第79條。　　
中　　華　　民　　國　　111 　年　　6　　月　　 17　　日
                      臺灣臺中地方法院臺中簡易庭
                                  法　官　陳佩怡
以上正本係照原本作成。
如不服本判決，應於送達後20日內，向本院提出上訴狀並表明上
訴理由，如於本判決宣示後送達前提起上訴者，應於判決送達後
20日內補提上訴理由書（須附繕本）。如委任律師提起上訴者，
應一併繳納上訴審裁判費。
中　　華　　民　　國　　111 　年　　6　　月　　17　　日
                                  書記官　許千士

如不服本判決，應於送達後20日內，向本院提出上訴狀並表明上
訴理由，如於本判決宣示後送達前提起上訴者，應於判決送達後
20日內補提上訴理由書（須附繕本）。如委任律師提起上訴者，
應一併繳納上訴審裁判費。